臺灣臺北地方法院民事判決　　　　　　　　　　 　 九十三年度訴字第二四五三號
　　原　　　告　乙○○
　　訴訟代理人　張景源律師
　　被　　　告　甲○○
右當事人間請求解除契約等事件，本院於民國九十三年七月十四日言詞辯論終結，判
決如左：
    主    文
原告之訴及假執行之聲請均駁回。
訴訟費用由原告負擔。
　　事實及理由
一、本件被告未於言詞辯論期日到場，核無民事訴訟法第三百八十六條各款所列情形
    ，爰依原告之聲請，由其一造辯論而為判決。
一、原告起訴主張：伊於民國九十二年十二月二日經由訴外人信義房屋仲介股份有限
    公司（下稱信義房屋仲介公司）業務員周谷峻之仲介，向原告購買坐落於臺北市
    信義區○○路二六○號十樓之一之建物、土地應有部分及位於地下三層編號八六
    、八七之機械式停車位二個，總價金為新台幣（下同）一千萬元（含停車位二個
    ，每一停車位價金一百二十萬元），原告於被告交屋時已付清全部價金。嗣原告
    於九十三年二月十七日將上開建物及停車位出租於訴外人王踐實，始發現被告出
    售予原告之機械式停車位寬度過小，致車子無法開入車庫。其後經原告現場實際
    丈量，發現系爭停車位之長寬高分別為：一點八四公尺（長），五點二公尺（寬
    ）及一點八公尺（高），與建築技術規則建築設計施工編第六十條規定：「二、
    機械停車設備每輛為寬二點二公尺，長五點五公尺及淨高一點八公尺」及內政部
    內授營建管字第○九一○○一六二八七號解釋函要旨：「不供乘車人進出使用之
    機械停車位，其寬度應為停放汽車之全寬加零點一五公尺，且不得小於二點零公
    尺；停車位之長度應在五點二公尺以上；停車位淨高應為汽車全高加零點零五公
    尺，且不得小於一點六公尺，人車共乘式兼供乘車人通道使用之機械停車位，其
    寬度應為停放汽車之全寬加零點五公尺，且不得小於二點二公尺；停車位之長度
    應在五點五公尺以上；停車位淨高應為汽車全高加零點零五公尺，且不得小於一
    點八公尺」不符，系爭二個停車位其長、寬、高均較法定標準顯有短少，尤其是
    「寬度」較法定標準短少三十六公分，非但其價值顯然減少，也不符通常契約預
    定之停車效用，原告將來如要出售該屋，也將因缺乏一般效用之停車位而不易出
    售，故此顯屬重大瑕疵，依民法第三百五十四條第一項、第三百五十九條之規定
    ，原告自得解除契約，並依民法第二百五十九條之規定請求被告返還價金，爰為
    先位聲明：被告應給付原告二百四十萬元及自起訴狀繕本送達翌日起至清償日止
    ，按年息百分之五計算之利息；並願供擔保，請准宣告假執行。又縱上開瑕疵尚
    未達解除契約之程度，則因該瑕疵確已造成系爭停車位之價值、效用顯然降低，
    也不符當初停車位買賣契約預定之效用，為此依民法第三百五十九條後段之規定
    請求減少價金，並為備位聲明：被告應給付原告一百五十萬元暨自起訴狀繕本送
    達翌日起至清償日止，按年息百分之五計算之利息及願供擔保，請准宣告假執行
    。
二、被告則以：伊出售房屋係委託信義房屋仲介公司，一切都直接與專業經紀人接洽
    ，對於屋況及系爭停車位問題，皆具實以告，而原告同樣委託該公司購屋，經紀
    人是否對原告有任何情事隱瞞，被告全然不知，因此原告有任何權益上之損失，
    都應向經紀人請求處理，而非向被告要求賠償。又原告於簽署系爭買賣合約書前
    ，在經紀人陪同下，已數次造訪、探視屋況及系爭停車位，並已確認系爭停車位
    之大小、位置，同時也曾實際操作使用，甚且原告也請教過建築業專家，是系爭
    停車位並無瑕疵。再被告多年來皆停放三千ＣＣ之車輛於系爭停車位，也數次出
    租他人停放，均無原告所謂「無停車效用」之事實；而原告雖強調車子無法開入
    車庫，以致無法出租，惟事實上原告確實有將系爭停車位出租他人使用，目前也
    有車輛停放。另買賣雙方於簽約時於買賣契約書第一條第三項已約定，一切以現
    況為主，而被告當初係直接向訴外人大華建設購買系爭房屋及停車位，第一次所
    有權取得亦係依照當初購買之現況；如今，系爭停車位現況與當初相同，被告也
    按契約規定依現況作移轉，則原告應依所謂「依慣例使用之現況」承受遵守，不
    得另做主張。況且，系爭停車位，亦經建提供完備的檢驗合格證明書，而大樓附
    常且無不符規定紀錄，足證具備使用性。又系爭建物為八十五年完工，原告以九
    十二年發布之行政命令質疑八十五年完工之系爭停車位，且曲解九十二年發布之
    行政命令，顯無理由。至買賣合約書所載明之交易總價款一千萬元，包括屋地及
    二停車位，並未載明系爭停車位之價格，故原告主張每個停車位為一百二十萬元
    ，實屬無據，原告所為先位及備位之訴均無理由等語，資為抗辯，並聲明：原告
    之訴及其假執行之聲請均駁回。
三、經查，本件(1)原告於九十二年十二月二日向被告購買臺北市○○區○○路二六○
    號十樓之一及同號下一層之房地及機械停車位二個（位置在系爭建物地下三層編
    號八六、八七號），總價一千萬元，兩造於當日並簽訂如原證一所示之不動產買
    賣合約書，原告已依約交付全部價款，被告亦已依約交付上開不動產、停車位及
    辦理所有權移轉登記予原告。(2)原告於簽訂買賣契約前曾至系爭建物地下三樓確
    認編號八六、八七號停車位位置，並請仲介人員現場實際操作機械停車位升降使
    用方法等情，為兩造所不爭執，堪信為真實。至原告主張系爭停車位有重大瑕疵
    ，伊依民法第三百五十九條前段規定得解除契約，如上開解約無理由，伊亦可依
    民法第三百五十九條後段規定，請求減少價金云云，則為被告所否認，且以前揭
    詞情置辯，是本件應酌者厥為：系爭停車位有無減少價值、不符契約預定效用之
    瑕疵，被告應否負瑕疵擔保責任，原告依民法第三百五十九條前段規定解除系爭
    停車位二個之買賣契約（不包括其餘房地買賣契約）有無理由，如無理由，則原
    告得否依民法第三百五十九條後段請求減少價金一百五十萬元等項，茲分論如下
    ：
（一）經查，本件原告主張系爭停車位有重大瑕疵，無非以：原告系爭機械式停車位
      寬度過小，車子無法開入，且該車位之長寬高較法定標準短少為據，惟查：
  (1)、本件原告向被告買受系爭房地時，併同買受之停車位，核其性質除被告所有不
      動產所有權（含其所屬共用部分之應有部分）外，尚有公寓大廈區分所有權人
      共有之共用部分所設置停車場分管契約權利之讓與一節，有兩造不爭執其真正
      之系爭不動產買賣契約書第一條第三項、第十六條第三項、第六項所載「有關
      車位使用規則甲方（即原告）必須依照第一次所有權取得之買賣契約的約定或
      分管契約、依慣例使用之現況、住戶公約、大樓管理規章等繼續承受遵守，不
      得另做主張。」、「本物件公設含停車空間，但所有權人是否有停車位之相關
      使用權利，須依大樓管理委員會或分管契約之規定。」、「乙（方即被告）須
      於民國九十二年十二月九日前補齊管理委員會之富世比廣場車位之分管契約書
      ：：並請管理委員會蓋章。」在卷足憑，自堪信為真實，據此，本件系爭不動
      產買賣中有關停車位（即停車空間）之使用範圍，尚須依分管契約予以特定，
      是兩造就系爭不動產買賣標的中停車位（停車空間）所指者乃買賣當時與被告
      分管停車位相對應之共用部分之應有部分及分管契約權利，即足認定。
  (2)、而系爭編號八六、八七之機械式停車位所表彰之分管位置及範圍為何，業經原
      告於買受系爭不動產前，至現場檢視知悉一節，業經兩造於系爭不動產買賣合
      約書第一條第四項「甲方（即原告）簽約前業已至標物所在地詳細檢視屋況，
      並對信義房屋仲介股份有限公司提供之不動產說明書等資料也已經充份瞭解」
      記明，並經原告自認「我去看車位頂多三、四次：：八十七車位有停一部車」
      （九十三年七月十四日言詞辯論筆錄參照）等語屬實，據此，原告於買賣前就
      系爭編號八六、八七之機械式停車位所表彰之權利及分管範圍，既已知悉，其
      審酌後仍同意買受系爭不動產之全部（含停車空間），與被告訂定買賣契約，
      嗣被告亦依約交付系爭房地、移交締約時伊依分管契約所得管理使用之共用部
      分之位置及範圍（即編號八六、八七停車位）供原告管理使用，並辦理所有權
      移轉登記予原告，於約自無不合，從而，原告既已依約取得系爭編號八六、八
      七停車位之管理使用權利，及其分管停車位相對應之共用部分之應有部分所有
      權，自難認被告移交原告之停車空間（指分管契約權利）有何瑕疵。
  (3)、又又本件不動產買賣為成屋（特定物）之買賣，契約成立時，當事人合意以已
      存在之不動產（含停車位）為買賣標的，則被告於清償期以現狀交付，即屬依
      債務本旨而為給付（最高法院八十四年度台上字第七五七號判決參照），至原
      告主張：本件系爭編號八六、八七之機械式停車位空間，所設置之機械式停車
      被告所否認，而查系爭編號八六、八七之機械式停車位空間，能停置三千ＣＣ
      之汽車一節，業據被告提出現場照片四幀在卷可稽，且為原告所不爭執，是被
      告所辯車子無法開入，不具通常效用、有減少價值之瑕疵各語，自無足取。況
      本件原告於買受系爭不動產前，前往現場看停車位三、四次，當時車位有車停
      放，已如前述，據此，原告於締約前，就系爭車位空間與汽車停放後之相關位
      置等狀況，顯已知悉，是系爭編號八六、八七之機械式停車設備組縱有長、高
      不足、寬度過小，車子無法開入，不具通常效用、有減少價值之瑕疵，亦為原
      告於契約成立之時所明知甚明，從而，被告依民法第三百五十五條第一項規定
      ，自不負物之瑕疵擔保之責，原告執建築技術規則建築設計施工編規定、內政
      部內授營建管字第○九一○○一六二八七號解釋函謂系爭機械式停車設備與之
      不符，遽謂系爭停車位有重大瑕疵云云，自無可採。
（二）綜上所述，系爭停車位（含分管使用權利及機械設備）並無瑕疵，從而原告依
      民法依民法第三百五十四條第一項、第三百五十九條前段、第二百五十九條規
      定及同法第三百五十九條後段，提起本件先位、備位之訴，請求被告返還價金
      二百四十萬元、減少價金一百五十萬元，均屬無據，應與其假執行之聲請併予
      駁回。
六、本件因事證已臻明確，兩造其餘攻擊、防禦方法及所為之立證，經核與判決之結
    果不生影響，無庸逐一論述，併予敘明。
七、結論：原告之訴為無理由，爰依民事訴訟法第七十八條，判決如主文。
中　　　華　　　民　　　國　　九十三　　年　　　七　　　月　　 三十　　 日
                              民事第四庭法  官  周玫芳
右為正本係照原本作成
如對本判決上訴，須於判決送達後廿日內向本院提出上訴狀
中　　　華　　　民　　　國　　九十三　　年　　　七　　　月　　 三十 　　日
                                        書記官  郭麗琴
